【裁判字號】    89,上易,544
【裁判日期】    890531
【裁判案由】    竊盜
【裁判全文】
臺灣高等法院高雄分院刑事判決                    八十九年度上易字第五四四號
    上  訴  人
    即  被  告  丁○○
    選任辯護人  林榮和
右上訴人因竊盜案件，不服臺灣屏東地方法院八十八年度易字第一三六一號中華民國
八十九年一月二十七日第一審判決（起訴案號：臺灣屏東地方法院檢察署八十八年度
偵字第五○四五號），提起上訴，本院判決如左：
      主  文
上訴駁回。
      事  實
一、丁○○曾於民國八十六年間，因竊盜案件，經法院判處有期徒刑八月確定，於八
    十七年十一月二十二日執行完畢。仍不知悔改，基於意圖為自己不法所有之概括
    犯意，於八十八年六月十四日凌晨三時許，駕駛自用小客車，攜帶客觀上足以危
    害人之生命、身體之檳榔刀一把，侵入屏東縣崁頂鄉○○○○段六三三地號甲○○所有之檳榔園，以檳榔刀割取甲○○所有之檳榔一千八百八十三粒（價值約新
    台幣〔下同〕三千九百八十二元），得手後，置於該檳榔園，尚未裝車。旋又侵
    入相鄰之同段六三一地號、六三二地號丙○○所有之檳榔園，以檳榔刀割取丙○○所有之檳榔七百五十七粒（價值約一千三百四十元），得手後，適為甲○○、
    丙○○到場發覺，丁○○乃將檳榔丟棄，駕車逃逸。再於同年六月二十九日上午
    十時許，駕駛車號ＷＥ─一四四七號自用小客車，再持檳榔刀侵入屏東縣崁頂鄉
    ○○段八一六號乙○○所有之檳榔園，以檳榔刀割取乙○○所有之檳榔七百四十
    六粒（價值約一千一百三十元），得手後，即為乙○○發現，丁○○乃棄檳榔欲
    駕車離去，詎其行駛時，汽車前輪竟衝入田園中，後輪則卡在路邊之泥土中，無
    法動彈，只得棄車逃逸，乙○○隨即報警處理。嗣於翌日（即同年六月三十日）
    中午十二時三十分許，丁○○回上址取車，經乙○○發現，迅即報警當場逮獲。
二、案經屏東縣警察局東港分局報請臺灣屏東地方法院檢察署檢察官偵查起訴。
      理  由
一、訊據上訴人即被告丁○○（下稱「被告」）矢口否認有前揭攜帶檳榔刀竊割檳榔
    之犯行，辯稱：伊並無竊割檳榔，六月十四日當日並無經過該處，六月二十九日
    則因開車回內埔，途經該處，對路不熟，汽車才陷在乙○○之檳榔園旁，翌日中
    午前往取車，有先向警局報備云云。經查：
  (一)右揭犯罪事實，迭據被害人甲○○、丙○○、乙○○於警訊、偵查、原審、及本
    院調查時指述綦詳，其中被害人丙○○於偵查中陳稱：「當天上午三時許，我去
    運動，順路到我檳榔園看看，我看到一輛小自客車停放在我工寮內，我乃趕快叫
    住在附近的甲○○出來，我們二人就在附近監視，約十分鐘左右，該小偷以我工
    寮內的手推車推著偷得的檳榔，從檳榔園內出來，他看到我們就將檳榔放下開車
    就跑」，「當時我們站在車子旁邊，且我將工寮的電燈打開，所以看得很清楚，
    就是剛才在庭上的丁○○，他當時身上背著蓄電池供照明用，戴著一頂帽子，上
    有電燈，腳穿長統雨鞋，手上拿著割檳榔的檳榔刀，我們怕受傷，不敢靠近，就
    看著他開車逃跑」等語（詳偵查卷第六頁），被害人甲○○於偵查中亦陳稱：「
    小偷就是剛才在庭上之丁○○」等語（詳偵查卷第六頁）。被害人乙○○於本院
    調查時陳稱：「我在六月二十九日看到被告在我的檳榔園，左手拿檳榔刀，右手
    拿五斤檳榔。他看到我，就說『阿杉叫我來割的，對不起』，我叫他不要走，並
    對他說你的車牌我記得是一四七七號，他還開車走。後來車子陷在那裡，第二天
    才找人來開」等語（詳本院卷第三三頁、第三四頁）。準此，被害人等三人在現
    場均與被告近距離照面，甚且曾說過話，應不致有所誤認，且被害人三人先前與
    被告並不相識，亦無怨隙，所指被竊之檳榔，價值尚非甚高，當無設詞誣指之理
    ，竟一致指證被告竊割檳榔，所述應堪採信。
  (二)又證人即查獲警員李博士於本院結證稱：「二十九日被害人乙○○到派出所報案
    ，說他的檳榔被竊割，並帶被竊的檳榔過來，他說嫌犯的汽車陷在田埂，我們就
    到現場去看，三十日乙○○又到派出所來說，嫌犯又到現場要牽車，我們就過去
    ，發現丁○○還在現場，丁○○在現場有承認有竊割檳榔，後來到派出所又矢口
    否認」等語（詳本院卷第三五頁），該警員李博士與被告及被害人均無任何親誼
    關係，所為證言應屬公正客觀，而無偏頗之虞，足堪信為實在。是被告若無竊割
    檳榔，何以在現場有承認之情？
  (三)此外，並有載明被告竊割檳榔數量、價值之被害人乙○○部分贓物保領結一紙，
    及被害人甲○○、丙○○部分之收據二紙、現場照片十六幀附卷可稽（均詳警卷
    ）。又由卷附照片觀之，被告之自用小客車橫於路中，前輪已衝入田園中，後輪
    則卡在路邊之泥土中，衡諸常情，若非急於離開而車速甚快，應不致有此異常情
    形，是以被告辯稱路不熟，致車子陷在被害人乙○○之檳榔園附近云云，不足採
    信。
  (四)至被告雖於本院又辯稱於八十八年六月十三日上午與證人鍾國榮相約至南投、草
    屯等地，向客戶收取檳榔批發價款，至翌日始返回家中，並未竊取被害人甲○○
    、丙○○之檳榔云云。惟查，被告為警查獲時，係八十八年六月三十日，詎上開
    時間僅僅二週，應記憶猶新，均未主張當時在外縣市，且於原審審理中亦供稱：
    「八十八年二月十四日零時，我人在家睡覺」（詳原審卷第二九頁），是其於本
    院再改稱當時去南投、草屯，前後陳述已屬不一，真實性為何？即不無疑問。且
    本院隔離訊問證人鍾國榮及被告，證人鍾國榮證稱：「收一家的帳」，「第二天
    下午才回來」，「順便去台中找我的朋友，他（指被告）也有一起去」，「（二
    月十五日你做什麼？）要看日記簿」，「（六月十三日你有看日記簿嗎？）沒有
    ，大概是那時間前後」等語（詳本院卷第五三頁至第五五頁），是證人鍾國榮亦
    不確定是否為六月十三日與被告同往。況與被告所供稱：「（你們去收幾家的帳
    ？）三、四家」，「（這兩天都在南投嗎？）是的」，「（這兩天都在收帳？）
    是的」，「（十三、十四日只在南投收帳，為何要去兩天？）他南投很多客戶，
    被客戶請客」等語（詳本院卷第五八頁、第五九頁），二人就收幾家帳？有無去
    台中？等明顯事實，供述完全不同，是證人鍾國榮之證詞即難採憑，自難認被告
    有不在場證明。
  (五)另證人鍾慶木雖於本院證稱，被告所駕之汽車於八十八年六月二十九日，陷入路
    溝，經被告電話通知，由伊駕車前去現場，與被告合力將該汽車抬起，因無法抬
    起，故載被告離去，在現場停留約五分鐘，均未見到他人等情（詳本院卷第五五
    頁、第五六頁）；又證人李博榮雖亦於本院證以，伊為被告堂弟，係於六月三十
    日，與被告等人去車陷現場，伊等甫至該處，隨後有十幾人到場，說被告偷割檳
    榔，當時並無警察在等候，之後他們報警等語（詳本院卷第五六頁）。然被害人
    乙○○確於八十八年六月二十九日因遭人竊割檳榔而報警處理等情，業經證人李
    博士證述如前，至其報案後，被害人有無留守現場或警察有無埋伏現場，僅為蒐
    證之另一問題，自不影響被害人因遭竊已報案之事實。
  (六)再以被害人丙○○雖於警訊中陳稱被告係於當日凌晨四時許竊割檳榔，惟其於偵
    查中即改稱係當日凌晨三時許（詳偵查卷第六頁）；且被害人甲○○與被害人丙○○同時在檳榔園發現被告，被害人甲○○於警訊中即陳稱係當日凌晨三時許，
    足見被害人丙○○上開於警訊所稱之「四時許」，實係「三時許」之誤，被告係
    當日凌晨三時許竊割被害人丙○○之檳榔，足堪認定。
  (七)綜上所述，被告所辯，無非事後飾卸之詞，委不足採。本案事證明確，被告犯行
    堪予認定。
二、按檳榔刀客觀上足以對人之生命、身體構成威脅，係具有危險性之兇器。被告持
    以行竊，核其所為，係犯刑法第三百二十一條第一項第三款之攜帶兇器竊盜罪。
    其先後三次加重竊盜犯行，時間緊接，犯罪構成要件相同，顯係基於概括之犯意
    反覆為之，為連續犯，應依刑法第五十六條規定論以一罪，並加重其刑。又其曾
    於八十六年間，因竊盜案件，經法院判處有期徒刑八月確定，甫於八十七年十一
    月二十二日執行完畢之事實，有台灣高等法院被告全國前案紀錄表及台灣屏東地
    方法院檢察署刑案資料查註紀錄表各一份可按，其於五年以內再犯有期徒刑以上
    之本罪，依刑法第四十七條之規定，應論以累犯，並加重其刑，及依法遞加之。
三、原審因而適用刑法第五十六條、第三百二十一條第一項第三款、第四十七條之規
    定，並審酌被告圖利行竊之動機、目的、手段、犯後飾詞否認，態度不佳及其他
    一切情狀，量處有期徒刑八月。被告行竊所攜之檳榔刀一把，未據扣案，亦無證
    據證明為被告所有及尚屬存在，爰不予宣告沒收。認事用法，均無不合，量刑亦
    屬適當，被告上訴意旨，否認竊盜，指摘原判決不當，並無理由，應予駁回。
據上論結，應依刑事訴訟法第三百六十八條，判決如主文。
本案經檢察官陳新慶到庭執行職務。
中    華    民    國      八十九      年      五      月      三十一    日
                                      臺灣高等法院高雄分院刑事第三庭
                                          審判長法官  莊秋桃
                                                法官  謝宏宗
                                                法官  魏式璧
右正本證明與原本無異。
不得上訴。
                                              書記官  楊茱宜
中    華    民    國      八十九      年      六      月        三      日
附錄本案論罪科刑條文
刑法第三百二十一條第一項第三款：
犯竊盜罪而有左列情形之一者，處六月以上五年以下有期徒刑：
三、攜帶兇器而犯之者。
                                            Ｋ


司法院資訊處製作；財團法人民間司法改革基金會備份。
